【裁判字號】    99,訴,3649
【裁判日期】    991210
【裁判案由】    清償債務等
【裁判全文】
臺灣臺北地方法院民事判決              99年度訴字第3649號
原      告  陳玟伶
訴訟代理人  黃達元律師
被      告  唐秀娟
被      告  陳勇村
共      同
訴訟代理人  吳義雄律師
複  代理人  吳秉佑律師
上列當事人間清償債務等事件，本院於民國99年11月8日言詞辯
論終結，判決如下：
    主  文
原告之訴及假執行之聲請均駁回。
訴訟費用由原告負擔。
    事實及理由
一、原告起訴主張：
  (一)被告唐秀娟、陳勇村曾為夫妻，被告陳勇村為原告之弟，被
    告2人前於民國91年7月間，向原告借款新臺幣（下同）90萬
    元，並由被告唐秀娟自行製作一紙「本息平均攤還法」之明
    細表（詳如原證1）交予原告，並向原告表示若同意借款，
    將依據年利率5%之基準計息，按月清償原告1萬6984元，原
    告不疑有他，而允諾借款，先後於91年7月26日、91年8月2
    日轉帳10萬元、匯款80萬元予陳勇村，共計出借90萬元之款
    項（下稱系爭借款90萬元）予被告2人，被告2人則依約自91
    年8月起按月轉帳1萬6900元予原告（被告自行省略尾數84元
    ，並未經原告同意），但支付至92年12月為止，被告隨後即
    停止支付，迄今已近7年之久，爰依消費借貸法律關係，請
    求被告清償系爭借款90萬元及自93年1月間起積欠之遲延利
    息，倘法院認為兩造間消費借貸關係不存在，則被告受有上
    揭90萬元款項之利益，並無法律上原因，則原告亦得依不當
    得利法律關係，請求被告返還上揭款項。被告二人另於95年
    1月間向原告表示，因周轉困難而希望原告買下登記於被告
    唐秀娟名下門牌號碼：臺北縣三重市○○路○段70號4樓房屋
    暨其坐落基地持份（下稱系爭房地），並要求原告先行匯款
    48萬元至被告唐秀娟帳戶，並向臺灣銀行貸款300萬元，代
    替被告清償系爭房地原房貸277萬8360元，餘款22萬1640 元
    （下稱系爭餘款22萬1640元）亦由被告二人使用，迄今未歸
    還，之後，原告因深感房貸負擔過重，而將系爭房地出售予
    訴外人黃森林（下稱黃森林），被告唐秀娟卻改口稱「當初
    係將系爭房地借名登記予原告而辦理過戶，並委託原告銷售
    系爭房地」為由對原告提出清償債務等訴訟，經臺灣板橋地
    方法院97年度訴字第274號民事判決、臺灣高等法院97年度
    上字第1035號民事判決確定，認定被告唐秀娟與原告間買賣
    關係不存在，系爭房地係借名登記予原告，原告應將出售系
    爭房地之價額扣除代償房貸之餘款120萬5640元返還予被告
    唐秀娟確定，基此，兩造間就系爭房地暨無買賣關係存在，
    則被告就系爭餘款22萬1640元、系爭匯款48萬元之部分，顯
    屬無法律上原因而受有利益，再者，依據上揭確定民事判決
    所認定之事實，原告與被告唐秀娟之間屬於「借名登記、委
    託銷售」之契約關係，而原告為將系爭房地出售過戶予黃森
    林，支付費用如下：1.契稅：2萬2704元、2.管理費1195元
    、3.房地貸款之抵押權設定費7500元、4.保險費4920元、5.
    房屋稅4302元、6.地價稅2267元、7.代書費3萬3424元，以
    上費用合計7萬6312元（以下統稱系爭相關費用7萬6312元）
    ，是以原告就系爭餘款22萬1640元、系爭匯款48萬元及系爭
    相關費用7萬6312元部分均屬無法律上原因而受有利益，原
    告自得依不當得利法律關係，請求被告返還上揭款項。
  (二)被告雖引用臺灣高等法院97年度上字第1035號民事確定判決
    ，主張兩造間並無消費借貸關係……云云。然查，兩造間於
    前案之民事爭訟，係就系爭房地有無買賣關係而來，顯與本
    件原告主張消費借貸關係並不相同，再者，原告並未於前案
    中提出「抵銷」抗辯，是以原告於本件訴訟中得依消費借貸
    法律關係請求被告返還系爭借款90萬元。至於系爭匯款48萬
    元部分，被告於前案中主張以「現金」及支票償還，但經法
    院調閱相關資料，均未發現有所謂「償還」或「抵償」之情
    形，自無理由於此再度主張抵償。至契稅2萬2704元部分，
    被告陳勇村雖曾支付代書即訴外人柯秋菊（下稱柯秋菊），
    但被告取得柯秋菊完納之契稅稅單後，隨即以稅單正本向原
    告索款2萬2704元，原告交予現金後，被告陳勇村始將稅單
    正本交付原告，因此，上揭契稅實際上係由原告支付，稅單
    正本因而由原告收執。另管理費1195元部分，系爭房地於96
    年6月間雖已簽約出售，但尚未完成移轉登記、交屋，故管
    理費由原告支付，合理且正當，被告徒以「簽約日為96年5
    月28日」為由，否定原告支付管理費之事實，顯無足採。被
    告另以被證一、二所示票據，主張抵償對原告所積欠上揭債
    務，然查，該等票據往來，係因被告長年以其等經營之勞伯
    特自動化股份有限公司（下稱勞伯特公司）支票向原告調借
    現金，絕非清償債務，且被告陳勇村雖為勞伯特公司之負責
    人，但公司與個人終非屬同一權利義務主體，是以被告實無
    從以勞伯特公司之支票清償期等個人債務，是以被告所為前
    揭抗辯，皆非事實，無足採信。
  (三)為此聲明：
    1.先位聲明：
      被告應給付原告167萬7952元，及其中90萬元部份自93
        年1月起、其餘77萬7952元則自99年9月24日起，均至清
        償日止按週年利率5%計算之利息。
      願供擔保，請准宣告假執行。
    2.備位聲明：
      被告應給付原告167萬7952元，及自99年9月24日起至清
        償日止按週年利率5%計算之利息。
      願供擔保，請准宣告假執行。
二、被告則答辯略以：
  (一)原告主張被告前於民國91年7月間，向原告借款90萬元云云
    ，縱原告得證明曾匯款90萬元予被告陳勇村，惟原告終始未
    能舉證證明兩造兼有消費借貸之意思表示合致，即不得主張
    兩造間有系爭90萬元之消費借貸法律關係存在，從而原告請
    求被告返還系爭借款90萬元，自無理由。再按確定判決之理
    由雖無既判力，惟法院於判決理由中，就訴訟標的以外當事
    人主張之重要爭點，本於當事人辯論之結果，已為判斷時，
    其對此重要爭點所為之判斷，除有顯然違背法令之情形，或
    當事人已提出新訴訟資料，足以推翻原判斷之情形外，應解
    為在同一當事人間就該重要爭點所提起之訴訟，法院及當事
    人就該已經法院判斷之重要爭點法律關係，皆不得任作相反
    之判斷或主張，始符訴訟程序上之誠信原則（最高法院93年
    台上字第129號民事判決），被告原告前於其與被告唐秀娟
    間清償債務等訴訟程序中，以原證二、三匯款單據主張其與
    被告唐秀娟有消費借貸法律關係存在，經臺灣板橋地方法院
    97年度訴字第274號民事判決、臺灣高等法院97年度上字第
    1035號民事判決均認定原告所提相關證據均未能證明被告唐
    秀娟曾向伊借款，則依上揭說明，原告於本件訴訟即不得任
    作相反之判斷或主張，否則將有違訴訟程序上之誠信原則，
    況原告於前案訴訟程序中主張被告唐秀娟向伊借款100萬
    3542元，嗣於本件訴訟程序中又主張被告唐秀娟、陳勇村共
    同向伊借貸90萬元，原告就借款人及借貸款項之重要事項所
    為主張有重大矛盾，自不足採信。事實上，原告自91年7月
    26日起至92年4月25日止，總共匯款133萬3000元給被告陳勇
    村，作為合作投資，並非如原告所稱90萬元，且被告陳勇村
    除支付19次之紅利各1萬6900元予原告外，另於94年間交付
    總面額共157萬1571元之票款予原告，是以上揭90萬元絕非
    被告向原告所借貸，且被告陳勇村係基於伊與原告間投資契
    約關係而受領該90萬元，從而，原告依消費借貸法律關係或
    不當得利法律關係請求被告返還系爭借款90萬元，均屬無據
    。
  (二)關於原告所主張系爭匯款48萬元、系爭餘款22萬1640元部分
    ，業經臺灣高等法院97年度上字第1035號民事判決認定，系
    爭匯款48萬元之匯款單係被告陳勇村之筆跡，由被告陳勇村
    負責自原告名義帳戶匯款48萬元至被告唐秀娟帳戶，以製作
    虛偽不實之資金流程，另被告於當時係為爭取較便宜的貸款
    利息，且能先繳息不還本金，故借用原告之名義，將系爭房
    地過戶原告之名下，再辦理銀行貸款，臺灣銀行陳玟伶帳戶
    係由原告親自開戶，並由原告親自將存摺及印章交予被告保
    管，相關貸款本息亦係被告2人繳納，以原告名義借貸之銀
    行貸款尚有270餘萬元未清償，乃向臺灣銀行三重分行轉貸
    300萬元以償付之，並將餘下之20餘萬元存放於臺灣銀行陳
    玟伶帳戶，以繳付貸款利息等情，並據此斷定原告與被告唐
    秀娟間就系爭房地成立借名登記之委任關係，原告自不得於
    前案訴訟判決確定後，再就系爭餘款22萬1640元及系爭匯款
    48萬元部分任作相反之判斷或主張，是以被告就上揭款項部
    分，並無不當得利可言，原告爰依不當得利法律關係請求被
    告返還上揭款項，顯無理由。再者，原告爰依原證十一至原
    證十六主張關於系爭房地之契稅2萬2704元、管理費1195元
    、房地貸款抵押權設定費7500元保險費4920元、房屋稅4302
    元、地價稅2267元、代書費3萬3424元等費用均係原告支付
    ，被告否認上揭單據形式上真正，原告就系爭相關費用7萬
    6312元應提出證據以資證明，況且原告與被告唐秀娟間就系
    爭房地簽立系爭房地買賣契約書之行為係通謀虛偽意思表示
    ，實際上為隱藏被告唐秀娟委任原告出售系爭房地之法律行
    為，業經臺灣高等法院以97年度上字第1035號民事判決確定
    ，被告基於訴訟上誠信原則，即不得於本訴程序中作相反之
    判斷或主張，是以，縱原告曾支付系爭相關費用7萬6312元
    ，亦屬本於上揭委任契約關係所為給付，被告就該部份費用
    之支出，縱因此受有利益，亦係基於原告與被告唐秀娟委任
    關係而受領，自無不當得利可言，從而，原告爰依不當得利
    法律關係請求被告返還系爭相關費用7萬6312元，亦無理由
    。
  (三)為此聲明：
    1.原告之訴及假執行之聲請均駁回。
    2.如受不利判決，願供擔保請准宣告免為假執行。
三、被告唐秀娟前以伊與前夫即被告陳勇村簽訂離婚協議書，約
    定伊名下之系爭房地之處分權利歸伊所有，處分內容以498
    萬元出售，屆時出售所得價金扣除相關規定費用及銀行貸款
    後，實得價金全數應返還伊之父母（原出資人），不得反悔
    等情，並向戶政機關辦理離婚登記，原告係被告陳勇村之胞
    姊，曾服務於華南商業銀行，現為優模精密工業股份有限公
    司（下稱優模公司）董事長，熟諳金融業務，伊遂透過陳勇
    村和其父親陳建誌、姑媽李陳碧珠、原告等人商議後，乃委
    託原告出賣系爭房地，且為方便原告代為處理買賣事宜，與
    原告為通謀虛偽意思表示，於95年1月18日簽訂「土地房屋
    買賣契約書」（下稱系爭房地買賣契約書），並以「95年1
    月19日買賣」作為辦理系爭房地移轉登記之登記原因和原因
    發生日期，將系爭房地於95年1月24日辦畢移轉登記於原告
    名下，並於95年2月16日以系爭房地所有權人陳玟伶名義向
    臺灣銀行三重分行辦理抵押貸款，復由伊持有臺灣銀行陳玟
    伶帳戶存摺，並自95年3月起按月繳納抵押貸款利息，被告
    陳勇村偕同原告於95年9月7日與信義房仲公司）簽訂「買賣
    仲介一般委託書」（下稱系爭仲介委託書），委託該公司居
    間仲介買賣系爭房地，委託銷售總價為498萬元，委託期間
    自95年9月7日起至95年12月15日止，惟委託期間期滿仍未仲
    介成功，系爭仲介委託書原本則始終由伊執憑。詎事後原告
    未通知伊，以「96年5月28日買賣」作為系爭房地移轉登記
    原因和原因發生日，於96年7月6日將系爭房地移轉登記予黃
    森林所有，兩造簽訂系爭土地房屋買賣契約書因係通謀虛偽
    意思表示，並隱藏伊委託原告代理買賣系爭房地之法律行為
    ，故應依民法第87條第2項規定適用關於委任之規定，伊係
    委託原告出賣系爭房地之債權行為，並非委任辦理所有權移
    轉登記之物權行為，原告於96年7月6日將系爭房地移轉為黃
    森林所有，伊自得依民法第541條、第544條規定，請求原告
    返還價金及損害共計200萬2440元及法定遲延利息，如認兩
    造間買賣契約非通謀虛偽意思表示，則兩造於95年1月18日
    簽訂系爭房地買賣契約書，約定買賣總價為480萬元，並於
    95年2月8日交付標的物，扣除伊未清償之抵押貸款277萬836
    0元後，原告尚欠202萬1640元價金未清償，伊得依民法第
    367條規定，請求原告給付上開價金及法定遲延利息等語，
    原告則抗辯稱伊與被告唐秀娟間並無有何委任出售系爭房地
    之法律關係，伊否認系爭房地買賣契約書之形式及實質真正
    ，伊買受系爭房地後乃基於所有人地位委請信義房仲公司為
    買賣仲介，嗣後，伊亦自行於96年1月23日與信義房仲公司
    商議更改委託書內容，系爭房地於95年1月間伊取得當時市
    價僅約360萬元，而伊向被告唐秀娟購買系爭房地之條件為
    ：由被告唐秀娟、陳勇村積欠伊之全部債務（本息合計100
    萬3542元）抵銷，並由伊代償被告唐秀娟之房貸277萬8360
    元外，伊再匯款48萬元予被告唐秀娟，作為全部買賣價金等
    語，經臺灣板橋地方法院以97年度訴字第274號、臺灣高等
    法院以97年度上字第1035號審理後，認被告陳勇村係依其與
    被告唐秀娟之約定，代理將系爭房地借名登記予原告，俾以
    向銀行辦理貸款，系爭房地買賣契約書、台銀版買賣契約書
    均係並為辦理轉貸而為之，此與辦理系爭房地移轉登記予原
    告名下無涉，原告與被告唐秀娟就系爭房地並無買賣之真意
    。原告雖辯稱曾於95年1月19日給付第一期買賣價金48萬元
    云云，並提出匯款單影本1紙為證（見原審卷1第89頁），然
    該紙匯款單之筆跡係被告陳勇村之筆跡，並由被告陳勇村負
    責自原告名義帳戶匯款48萬元至被告唐秀娟帳戶，以製作虛
    偽不實之資金流程，是以該48萬元匯款僅係作為原告給付買
    賣價金之資金來往外觀，而原告另辯稱因被告唐秀娟積欠伊
    100萬3542元，並自91年8月起至92年12月止，先後共17次將
    每月本息1萬6900元、嗣以系爭房地之買賣價金抵償云云，
    經核與全案相關事證不符，要非可採，是原告辯稱兩造間為
    真正之買賣，非通謀虛偽意思表示云云，要無可取，綜上各
    情，被告唐秀娟主張兩造間並無買賣系爭房地之真意，所簽
    立之系爭房地買賣契約書為雙方通謀虛偽意思表示，應屬可
    採。又原告於95年9月7日第一次簽立系爭仲介委託契約之內
    容，係由被告陳勇村、原告與信義房仲公司職員陳沛宏商談
    確認，並以原告之名義委託信義房仲公司仲介出售系爭房地
    ，嗣委託期間屆滿後，原告續與信義房仲公司簽訂「買賣委
    託書內容更改附表」以售價498萬元委託仲介出售系爭房地
    ，業如前述，足見被告唐秀娟有以被告陳勇村為代理人，而
    與原告間有成立借名登記與委託銷售房地法律關係之合意，
    原告辯稱唐秀娟係委託陳勇村而非伊出賣系爭房地云云，難
    以採取，是以，被告唐秀娟主張房地買賣契約書係兩造間通
    謀虛偽意思表示而書立，實際上兩造係成立委任關係等語，
    應為可採，而被告唐秀娟與原告間簽立系爭房地買賣契約書
    之行為係通謀虛偽意思表示，實際上為隱藏被告唐秀娟委任
    原告出售系爭房地之法律行為，已如前述，是兩造間成立委
    任出售系爭房地之契約，而原告並非透過信義房仲公司之居
    間仲介而以415萬元出售於黃森林等情，為兩造所不爭，則
    原告依約自應將收取之買賣價金41 5萬元扣除原告代被告唐
    秀娟向原貸款銀行清償之抵押貸款277萬8360元，及被告唐
    秀娟主張比照仲介費約定之酬金16萬6000元後之買賣價金12
    0萬5640元返還予被告唐秀娟，判決原告應給付被告120萬56
    40元及自97年3月8日起至清償日止，按週年利率5％計算之
    利息，並駁回被告唐秀娟其餘之訴確定等情，有臺灣板橋地
    方法院97年度訴字第274號民事判決（見本院卷第243至246
    頁）及臺灣高等法院97年度上字第1035號民事判決（見本院
    卷第247至252頁）附卷足憑，復為兩造所不爭執，並經本院
    依職權調閱臺灣板橋地方法院97年度訴字第274號民事卷宗
    、臺灣高等法院97年度上字第1035號民事卷宗查核屬實，堪
    信為真實。
四、按「確定判決之既判力，固以訴訟標的經表現於主文判斷事
    項為限，判決理由並無既判力，但法院於判決理由中，就訴
    訟標的以外，當事人主張之重要爭點，本於當事人辯論之結
    果已為判斷時，對此重要爭點所為之判斷，除有顯然違背法
    令，或當事人已提出新訴訟資料，足以推翻原判斷之情形外
    ，應解為在同一當事人就該已經法院判斷之重要爭點，不得
    作相反之主張或判斷，始符民事訴訟上誠信原則」，有最高
    法院92年度台上字第315號判決參照。經查：
  (一)原告雖提出本息攤還明細表（見本院卷第6頁）、華南商業
    銀行匯款回條聯（見本院卷第8頁）、華南商銀陳玟伶帳戶
    存摺（見本院卷第9至11頁）等資料主張伊曾借款90萬元予
    被告2人。惟查，原告於臺灣板橋地方法院97年度訴字第274
    號、臺灣高等法院97年度上字第1035號訴訟程序中，即以上
    揭資料主張伊向被告唐秀娟購買系爭房地之條件為：由被告
    唐秀娟、陳勇村積欠伊之全部債務（本息合計100萬3542元
    ）抵銷，並由伊代償被告唐秀娟之房貸277萬8360元外，伊
    再匯款48萬元予被告唐秀娟，作為全部買賣價金云云，經前
    審法院審理後，認原告所為兩造間有上揭消費借貸法律關係
    存在之抗辯，經核與全案相關事證不符，要非可採，被告告
    唐秀娟與原告間簽立系爭房地買賣契約書之行為係通謀虛偽
    意思表示，實際上為隱藏被告唐秀娟委任原告出售系爭房地
    之法律行為，已如前述，是關於系爭借款90萬元部分，核屬
    前審判決之重要爭點，並經前審法院已為判斷，原告復未提
    出足以推翻原判斷之新訴訟資料，則依上揭說明，原告基於
    民事訴訟上誠信原則，即不得任作相反之主張或判斷，從而
    原告爰依消費借貸法律關係，請求被告返還系爭借款90萬元
    及法定遲延利息，即無所據。再查，依卷附原證二華南商銀
    陳玟伶帳戶（見本院卷第7頁）及原證三匯款回條（見本院
    卷第8頁）可知，原告確有於91年7月26日、91年8月2日匯款
    10萬元、80萬元予被告陳勇村，惟被告抗辯稱上揭90萬元係
    原告交付予被告之合作投資款，事實上，原告自91年7月26
    日起至92年4月25日止，總共匯款133萬3000元（包含上揭90
    萬元在內）予被告陳勇村，被告陳勇村除支付19次之紅利各
    1萬6900元予原告外，另於94年間交付總面額共157萬1571元
    之票款予原告，業據被告提出被證一相關票據明細為憑（見
    本院卷第78、79頁），觀諸上揭被證一相關票據明細可知，
    被告陳勇村與原告間確實有即為頻繁及密集之金錢往來紀錄
    ，倘其2人間無相當程度之合作投資關係，原告絕無可能於
    未要求被告陳勇村書立任何字據為憑之前提下，陸續轉匯包
    含系爭90萬元在內之133萬3000元鉅款予被告陳勇村，是以
    被告陳勇村抗辯稱系爭90萬元係原告交付予伊之合作投資款
    等語，應堪採信，從而被告係基於兩造間合作投資關係而受
    領該90萬元，自無原告所指不當得利，則原告爰依不當得利
    法律關係請求被告返還90萬元，亦無可採。
  (二)原告雖提出原證六48萬元匯款申請書（見本院卷第16頁）、
    臺灣銀行陳玟伶帳戶（見本院卷第19頁）、原證十九十五年
    度契稅繳款書（見本院卷第39頁）、管理費收據（見本院卷
    第40頁）、服務收費明細表（見本院卷第41頁）、住宅火災
    及地震基本保險單（見本院卷第42頁）、95年度房屋稅捐繳
    款書（見本院卷第43頁）、95年度地價稅繳款書（見本院卷
    第44頁）及尚慶地政事務所收費明細表（見本院卷第45頁）
    等資料，主張被告就系爭餘款22萬1640元、系爭匯款48萬元
    及系爭相關費用7萬6312元受有不當利益云云。然查，被告
    陳勇村係依其與被告唐秀娟之約定，代理將系爭房地借名登
    記予原告，俾以向銀行辦理貸款，系爭房地買賣契約書、台
    銀版買賣契約書均係並為辦理轉貸而為之，此與辦理系爭房
    地移轉登記予原告名下無涉，原告所提出原證六48萬元匯款
    申請書之筆跡實係被告陳勇村之筆跡，並由被告陳勇村負責
    自原告名義帳戶匯款48萬元至被告唐秀娟帳戶，以製作虛偽
    不實之資金流程，該48萬元匯款僅係作為原告給付買賣價金
    之資金來往外觀，被告唐秀娟主張兩造間並無買賣系爭房地
    之真意，所簽立之系爭房地買賣契約書為雙方通謀虛偽意思
    表示，應屬可採，又原告於95年9月7日第一次簽立系爭仲介
    委託契約之內容，係由被告陳勇村、原告與信義房仲公司職
    員陳沛宏商談確認，並以原告之名義委託信義房仲公司仲介
    出售系爭房地，嗣委託期間屆滿後，原告續與信義房仲公司
    簽訂「買賣委託書內容更改附表」以售價498萬元委託仲介
    出售系爭房地，業如前述，足見被告唐秀娟有以被告陳勇村
    為代理人，而與原告間有成立借名登記與委託銷售房地法律
    關係之合意，是以，被告唐秀娟主張房地買賣契約書係兩造
    間通謀虛偽意思表示而書立，實際上兩造係成立委任關係等
    語，應為可採，而被告唐秀娟與原告間簽立系爭房地買賣契
    約書之行為係通謀虛偽意思表示，實際上為隱藏被告唐秀娟
    委任原告出售系爭房地之法律行為等情，業經臺灣板橋地方
    法院97年度訴字第274號以民事判決、臺灣高等法院以97年
    度上字第1035號民事判決已為判斷，原告復未提出足以推翻
    原判斷之新訴訟資料，則依上揭說明，原告基於民事訴訟上
    誠信原則，即不得任作相反之主張或判斷。再者，系爭匯款
    48萬元既係被告陳勇村負責自原告名義帳戶匯款48萬元至被
    告唐秀娟帳戶，以製作虛偽不實之資金流程，則被告就該部
    份虛偽資金流向並無不當得利可言。另被告當時係為爭取較
    便宜的貸款利息，且能先繳息不還本金，故借用原告之名義
    ，將系爭房地過戶原告之名下，再辦理銀行貸款，臺灣銀行
    陳玟伶帳戶係由原告親自開戶，並由原告親自將存摺及印章
    交予被告保管，相關貸款本息亦係被告2人繳納，以原告名
    義借貸之銀行貸款尚有270餘萬元未清償，乃向臺灣銀行三
    重分行轉貸300萬元以償付之，並將餘下之20餘萬元存放於
    臺灣銀行陳玟伶帳戶，以繳付貸款利息，則臺灣銀行陳玟伶
    帳戶相關款項本係被告2人清償房屋貸款後所得餘款，其2人
    自可自由運用，則原告指稱被告就系爭餘款22萬1640元有不
    當得利，顯與事實未符。再者，原告與被告唐秀娟間就系爭
    房地簽立系爭房地買賣契約書之行為係通謀虛偽意思表示，
    實際上為隱藏被告唐秀娟委任原告出售系爭房地之法律行為
    ，業經臺灣高等法院97年度上字第1035號民事判決確定屬實
    ，是以，縱原告曾支付系爭相關費用7萬6312元，亦屬本於
    上揭委任契約關係所為給付，則被告就該部份費用之支出，
    縱因此受有利益，亦係基於原告與被告唐秀娟委任關係而受
    領，自無不當得利可言，從而，原告爰依不當得利法律關係
    請求被告返還系爭相關費用7萬6312元，並無理由。
五、綜上所述，原告爰依消費借貸法律關係及不當得利法律關係
    ，先位聲明被告應給付原告167萬7952元，及其中90萬元部
    份自93年1月起、其餘77萬7952元則自99年9月24日起，均至
    清償日止按週年利率5%計算之利息，備位聲明被告應給付原
    告167萬7952元，及自99年9月24日起至清償日止按週年利率
    5%計算之利息，均無理由，應予駁回。又本件原告既受敗訴
    判決，其假執行之聲請即失所附麗，不應准許。
六、至兩造其餘之攻擊防禦方法及證據資料，經本院斟酌後，認
    為均不足以影響本判決之結果，自無一一詳予論述之必要，
    附此敘明。
七、據上論結，本件原告之訴為無理由，依民事訴訟法第78條，
    判決如主文。
中    華    民    國    99    年    12    月   10     日
                  民事第六庭    法  官  李家慧
以上正本係照原本作成。
如對本判決上訴，須於判決送達後20日內向本院提出上訴狀。如
委任律師提起上訴者，應一併繳納上訴審裁判費。
中    華    民    國    99    年    12    月    10    日
                                書記官  康翠真

司法院資訊處製作；財團法人民間司法改革基金會備份。
